# 二年一期合并报表（模拟OR备考）

提问人：胖胖彤 时间：2011-06-24 14:21:36
A公司欲于 2011 年 4 月收购公司B、C、D公司的控股权，其中B公司为同一控制下的合并，C、D公司为非同一控制下的合并。目前要编制二年一期合并报表，请问： 1 、该报表是模拟合并报表还是备考合并报表？ 2 、 2009 年 2010 年合并报表年末数中应包括B、C、D公司数据，因当时无投资关系，是否按收购比例减少BCD实收资本数，增加资本公积？ 3 、B公司 2011 年 1 － 4 月账面无收入，是否可以解释为非正常生产经营，进而不纳入合并范围？ 4 、D公司规模较小，D公司资产占母公司4%，是否可不纳入合并范围？

回答人：chenyiwei
回复 胖胖彤 的帖子
从你说的业务看，是否属于上市公司重大资产重组，或者依据股票上市规则的规定对拟收购资产进行审计？如果是前一种情况，则“二年一期合并报表”实际上是拟购买资产（B、C、D公司控股股权对应的净资产）的汇总模拟财务报表，以拟购买资产作为汇总报表的编制主体。
另外还有假设该重组交易在一年一期的最早年初（即上一年年初）已经完成情况下的上市公司备考合并报表，但备考合并报表只需编制一年加一期即可。
上述汇总模拟和备考合并报表均为特殊编制基础的财务报表，为简化起见，此类报表的股东权益仅列报“归属母公司股东的权益”和“少数股东权益”两项，不再拆分为实收资本、资本公积、盈余公积、未分配利润等具体的报表项目。你说的“因当时无投资关系，是否按收购比例减少BCD实收资本数，增加资本公积”应该也是可以接受的。 新准则下合并报表是以控制确定合并范围的，尚未开始生产经营的子公司和小规模子公司理论上均需要纳入合并范围。但实务中对于明显不重大的子公司纳入合并范围的问题也可基于重要性原则的考虑作出简化的处理。

提问人：tracy123475 时间：2013-11-07 14:08:48
“模拟报表仍然属于法定报表，因此仍应以《企业会计准则》和相关财务会计法规为编制依据，反映实际发生的交易或事项的财务影响，遵循真实性等各项基本会计原则（证监会 32 号令的第三十条要求“财务报表的编制符合企业会计准则和相关会计制度的规定”，第三十一条要求“发行人编制财务报表应以实际发生的交易或事项为依据”）；而备考财务信息旨在增强信息的可比性和相关性，因此其编制不一定遵循《企业会计准则》和相关财务会计法规，可以采用其他特殊编制基础，但必须在附注中对其编制所依据的假设和调整方法作出充分披露。 由于这一特点的存在，同样是对公司架构的模拟，模拟报表和备考报表也仍然存在相当大的差异。模拟报表中对公司架构的模拟必须在相关企业会计准则的框架内进行，例如对于同一控制下的企业合并，被合并企业应当从申报报表的最早报告期期初开始纳入合并范围，而非同一控制下的合并，被购买企业从购买日开始才能纳入合并范围。但备考财务信息就没有这样的限制。” 本例中，CD为非同一控制下企业合并，应从购买日开始才能纳入合并范围。是不是只能编制备考报表，不能编制模拟报表？换言之，是不是只有同一控制下企业合并才涉及模拟报表，而非同一控制下企业合并不会涉及模拟报表？还有一个问题请教，如2013 年A公司新股东投入大笔单项资产（比如土地，占50%以上），申报期间为2011-2013，是否可以假设 2010 年期初即投了该项土地资产，进而编制备考财务信息，以使各年利润表和资产负债表可比？

回答人：chenyiwei
1 、非同一控制下的企业合并，如果要视同合并后的架构在最早期间期初已经存在的，则只能编制备考报表，不能编制模拟报表。而备考报表仅供备查参考，不能作为法定的财务报表使用。 2 、如果资产注入不构成业务合并，则如果要模拟到前期，也只能编制备考报表而不是模拟报表。同样备考报表不能单独提供，仅可作为法定财务报表的补充资料提供，并须对其编制基础进行特别的披露和提示。

提问人：呼叫帮助 时间：2018-01-03 21:06:10
陈版，备考报表和模拟报表有什么区别？在什么情况下需要编制备考报表？在什么情况下需要编制模拟报表？特此请教，陈版！

回答人：chenyiwei
以下一段是几年前写的，可能和现在的情况有些不一致，仅供参考：
剥离调整后的申报财务报表（考虑到一般的表述习惯，以下简称为“模拟报表”）和备考报表都是首次公开发行申报材料的重要组成部分。它们都是在原企业的法定财务报表的基础上通过一定的调整而得到的。但两者也有很明显的区别，不可混淆，主要是：
适用范围不同。这一点已在上文说明。总体上看，模拟报表一般限于报告期内公司架构发生重大变化的场合（即，是以过去已发生的事项为基础的）；而备考财务信息的适用范围较为广泛，包括报告期内以及报告期后一年内公司架构和交易定价政策等发生重大变化的场合（不仅看过去，还要看未来）。当然，也不排除某些发行人可能会出现需要同时编制模拟报表和备考财务信息的情形。
法律地位不同。模拟报表仍然是申报财务报表，通常具有法定财务报表的地位。以后该发行人获准发行上市后，除非出现会计政策变更和重大前期差错更正，以及同一控制下的企业合并等情形，原先经过剥离调整的有关期间或时点的申报财务报表可作为上市公司年度、半年度和季度财务报表的同期比较数据使用。相比之下，备考财务信息不能替代申报财务报表，只是在申报财务报表以外提供的额外补充信息，不能作为以后期间报表中的前期比较数据使用。  编制依据不同。模拟报表仍然属于法定报表，因此仍应以《企业会计准则》和相关财务会计法规为编制依据，反映实际发生的交易或事项的财务影响，遵循真实性等各项基本会计原则（证监会 32 号令的第三十条要求“财务报表的编制符合企业会计准则和相关会计制度的规定”，第三十一条要求“发行人编制财务报表应以实际发生的交易或事项为依据”）；而备考财务信息旨在增强信息的可比性和相关性，因此其编制不一定遵循《企业会计准则》和相关财务会计法规，可以采用其他特殊编制基础，但必须在附注中对其编制所依据的假设和调整方法作出充分披露。 由于这一特点的存在，同样是对公司架构的模拟，模拟报表和备考报表也仍然存在相当大的差异。模拟报表中对公司架构的模拟必须在相关企业会计准则的框架内进行，例如对于同一控制下的企业合并，被合并企业应当从申报报表的最早报告期期初开始纳入合并范围，而非同一控制下的合并，被购买企业从购买日开始才能纳入合并范围。但备考财务信息就没有这样的限制。  形式不同。模拟报表是申报财务报表，因此从列报形式上看，必须是符合《企业会计准则第 30 号——财务报表列报》和《公开发行证券的公司信息披露编报规则第 15 号——财务报告的一般规定》等规定的一整套完整财务报表，包括资产负债表、利润表、股东权益变动表、现金流量表和报表附注；而备考财务信息的表现形式比较灵活，可以是一整套完整的财务报表，也可以只是其中的一张或几张报表，或者报表中的若干组成部分。  编制或调整方法不同。模拟报表强调运用真实性原则和配比原则，仍然必须以真实发生的交易和事项为基础编制，必须确保所反映的交易和事项的真实性和完整性。也就是说剥离调整只能模拟公司的架构，不能模拟交易或事项的发生或不发生，也不能改变资产和负债的计量基础。相比之下，备考财务信息较为灵活，可根据发行人的不同情况，出于改善可比性和增强相关性的目的而对公司架构、重大交易和事项的发生或不发生、资产和负债的计量基础等进行模拟，为投资者判断公司业绩提供补充资料。  申报会计师承担的责任不同。由于模拟报表就其性质而言仍然属于申报财务报表，且作为模拟报表编制基础的所有账目都可以在原企业或其上级单位账面中反映，具有可审计性，因此对模拟报表，申报会计师仍需像对其他申报财务报表一样承担审计责任（其中剥离调整方法选用的合理性和编制基础披露的充分性、恰当性应当是审计中重点关注的内容），该责任并不因为所审计的申报财务报表是否经过剥离调整而有不同；相比之下，备考财务信息因为可能涉及交易和事项以及资产、负债计价基础的模拟问题，并不具有可审计性，申报会计师通常只对其编制所依据的假设、编制方法、列报与披露等方面进行审阅。备考信息指引第四条也规定：“备考财务会计信息无需审计，但发行人董事会应确保披露的备考财务会计信息的完整性和准确性”。

提问人：呼叫帮助 时间：2018-01-07 17:25:20
搜一下百度说，备考财务报表是指将会计信息采用国际会计准则（而不是我国的法定会计准则）制定报表，供相关投资者查阅。陈版是否说只要是备考财务报表就必须采用国际会计准则（而不是我国的法定会计准则）进行编制？

回答人：chenyiwei
不可能。你查到的是一个 2001 年时曾经发布过，但在 2002 年就被废止了的文件。事实上这个文件当年发布之后也没有实际执行过。

提问人：呼叫帮助 时间：2018-01-08 13:42:45
陈版，备考财务报表是采用我国的法定会计准则进行编制，这应当没有问题吧？

回答人：chenyiwei
备考报表的基础是在法定会计准则基础上就某些特定事项进行调整形成的特殊基础。你所百度到的文件是 2001 年时发布的一个关于所谓“补充审计”的文件，这个文件从未正式执行过，且 2002 年就被废止了。

提问人：呼叫帮助 时间：2018-01-10 16:40:37
陈版，A集团公司控股B、C、D，由于B发债，A将C和D无偿划拨给B。B公司 2016 刚成立，C和D成立时间很久。A集团公司要求我们出具模拟C和D以前就在B控制范围的合并报表。 陈版，请问： 1 、此类报表是否属于模拟还是备考？ 2 、是否按照 1601 作为特殊编制目的审计报告？

回答人：chenyiwei
1 、B成立前的期间可以说是模拟汇总报表。 2 、是。